臺灣高雄地方法院民事裁定
110年度消債職聲免字第130號
聲　請　人　楊富明　000000000000000000000000000000000000
00000000000000000000000000000000000000000000000000
代　理　人　蔡駿民律師
複  代理人　張素芳律師
相對人即債　中國信託商業銀行股份有限公司
權人　　　　　　　　000000000000000000000000000000000000
0000000000000000000000000000000000000000000000000000000
法定代理人　利明献　00000000
　　　　　　　　　　000000000000000000000000
　　　　　　　　　　00000000000000000000000000000000000
相對人即債　台新國際商業銀行股份有限公司
權人　　　　　　　　00000000000000000000000000000000000
0000000000000000000000000000000000000000000000000000000
法定代理人　尚瑞強　00000000
　　　　　　　　　　000000000000000000000000
　　　　　　　　　　00000000000000000000000000000000000
相對人即債　花旗(台灣)商業銀行股份有限公司
權人　　　　　　　　000000000000000000000000000000000000
0000000000000000000000000000000000000000000000000000000
法定代理人　莫兆鴻　00000000
代　理　人　陳正欽　00000000000000000000000000000000000
　　　　　　　　　　000000000000000000000000
　　　　　　　　　　00000000
相對人即債　臺灣新光商業銀行股份有限公司
權人　　　　　　　　00000000000000000000000000000000000
法定代理人　李增昌　00000000
代　理　人　陳建富　00000000000000000000000000000000000
相對人即債　凱基商業銀行股份有限公司
權人　　　　　　　　00000000000000000000000000000000000
0000000000000000000000000000000000000000000000000000000
法定代理人　魏寶生　00000000
　　　　　　　　　　000000000000000000000000
　　　　　　　　　　000000000000000000000000000000000000
相對人即債　富邦資產管理股份有限公司
權人　　　　　　　　00000000000000000000000000000000000
法定代理人　洪主民　00000000
　　　　　　　　　　000000000000000000000000
　　　　　　　　　　00000000
相對人即債　滙誠第一資產管理股份有限公司
權人　　　　　　　　000000000000000000000000000000000000
法定代理人　莊仲沼　00000000
　　　　　　　　　　000000000000000000000000
　　　　　　　　　　00000000
相對人即債　滙誠第二資產管理股份有限公司
權人　　　　　　　　000000000000000000000000000000000000
法定代理人　莊仲沼　00000000
　　　　　　　　　　000000000000000000000000
　　　　　　　　　　000000000000000000000000000000000000
相對人即債　新加坡商艾星國際有限公司台灣分公司
權人　　　　　　　　00000000000000000000000000000000000
法定代理人　曾慧雯　00000000
　　　　　　　　　　000000000000000000000000
　　　　　　　　　　000000000000000000000000000000000000
相對人即債　國泰世華商業銀行股份有限公司
權人　　　　　　　　000000000000000000000000000000000000
法定代理人　郭明鑑　00000000
代　理　人　王行正　000000000000000000000000000000000000
上列聲請人即債務人因消費者債務清理事件聲請免責，本院裁定
如下：
    主  文
聲請人即債務人楊富明不予免責。
    理  由
一、本案基礎事實
　　查聲請人即債務人曾經前置調解不成立，而於民國109年3月
    30日聲請清算，經本院以109年度消債清字第104號裁定自10
    9年9月1日下午4時開始清算程序，嗣因財產不敷清償相關債
    務及費用，本院乃於110年4月21日以109年度司執消債清字
    第150號裁定終結清算程序確定，而普通債權人未同意免責
    。
二、本件經本院裁定終結清算程序確定，依消費者債務清理條例
    第132條、第133條、第134條之規定，本院應就聲請人是否
    應予免責（即無前開條例第133條、第134條規定之要件）進
    行審理，茲說明如下：
　㈠消債條例第133條前段
　1.本院裁定開始清算程序後，聲請人之財產及所得
　　⑴聲請人的財產
　　　查聲請人名下無財產，亦未領取社會補助、津貼等情，有
      稅務電子閘門財產所得調件明細表、低收入戶/中低收入
      戶/中低老年人生活津貼管理/身障者生活補助/單親家庭
      子女生活教育補助表、勞動部勞工保險局函、高雄市政府
      都市發展局函、勞動部勞動力發展署高屏澎東分署函在卷
      可資認定（見院卷第11-18頁、第61-62頁、第48頁、第55
      頁）。
　　⑵聲請人之所得
　　　查聲請人主張：目前仍在高雄市文武聖殿工作，薪資（含
      加班費）如薪資明細所載等語（見院卷第75頁）；又依財
      團法人高雄市文武聖殿提供之薪資明細所載（見院卷第47
      頁），聲請人自109年9月1日開始清算程序起至前開薪資
      明細所載最後月份即110年6月止，以月為單位計算，聲請
      人所得總額為469506元（見院卷第77頁計算表）。
　2.本院裁定開始清算程序後，聲請人之支出
　　⑴依衛福部社會司公告109、110年度高雄市最低生活費為130
      99元、13341元，依消債條例第64條之2第1項、第2項之規
      定，聲請人、受扶養者之最低生活費用應以前開高雄市每
      月最低生活費用金額1.2倍計算即15719元、16009元做為
      計算基準數額。又前開最低生活費已包含居住費用（所佔
      比例24.36%），扣除此部分費用後，109、110年度之最低
      生活費為11890元、12109元。　
　　⑵聲請人主張：我與父母同住母親名下房屋，我有給母親房
      屋使用費每月新臺幣（下同）6000元，另每月支出母親扶
      扶養費5000元等語（見院卷第75-76頁），復參酌聲請人
      於調解程序稱其母親無房貸支出，則聲請人所謂房屋使用
      費是否為必要支出，即有所疑，仍應扣除相當於房租之居
      住費用，而以前述扣除後之11890元、12109元為最低生活
      費之計算基準。因此自109年9月1日開始清算程序起至前
      開薪資明細所載最後月份即110年6月止，以月為單位計算
      ，聲請人支出最低生活費總額為120214元（見院卷第77頁
      計算表）。
　　⑶聲請人之母楊陳月琴有5名子女（其中1位出家），未領取
      社會補助或津貼，名下僅聲請人所述房屋及於109年度申
      報利息所得3102元，另自106年1月起每月領取國民年金，
      其中109年1月起迄今，月領4852元，續領中等情（見院卷
      第30-36頁、第48頁、第61-62頁）；復依聲請人前開所述
      ，楊陳月琴應無房租或房貸支出，參酌前開規定及說明，
      楊陳月琴每月最低生活費應扣除此部分費用，而以前開11
      890元、12109元為計算基準，並扣除其每領取之國民年金
      ，再由楊陳月琴子女4人（剔除已出家之子女）共同負擔
      ，是以自109年9月1日開始清算程序起至前開薪資明細所
      載最後月份即110年6月止，以月為單位計算，聲請人負擔
      之母親扶養費總額為17924元（每月最低生活費計算式：1
      09年度：(11890-4852)÷4=1759.5=1760；110年度：(1210
      9-4852)÷4=1814.25=1814，小數點以下四捨五入；見院卷
      第77頁計算表），聲請人主張逾此金額部分，不予准許。
　3.本院裁定開始清算程序後，聲請人之所得餘額
　　依據上開證據，聲請人前開所得總額扣除個人最低生活費、
    母親扶養費各項總額後，尚有餘額331368元（見院卷第77頁
    計算表）。
　㈡消債條例第133條後段
　1.聲請人於聲請清算前2年期間，可處分所得總額每月38207元
    ，扣除個人必要生活費11890元後，尚有餘額26317元等情，
    為109年度消債清字第104號裁定認定在案，則聲請人於聲請
    清算前2年期間所得餘額為631608元（計算式：26317×24=63
    1608）；又普通債權人於清算程序中均未受償乙節，亦有10
    9年度司執消債清字第150號裁定、債權表（更正）在卷可參
    （見院卷第2頁、司執消債清字卷第120-121頁）。可認聲請
    人於本院裁定開始清算程序後，其所得總額扣除個人最低生
    活費總額後仍有餘額，且普通債權人受分配總額（0元）低
    於聲請清算前2年期間之可處分所得餘額，應已符合消債條
    例第133條所規定不免責事由。
　2.至聲請人主張聲請清算前2年，其負擔母親楊陳月琴扶養費
    部分，惟依107、108年度申報所得資料顯示，楊陳月琴於前
    開各該年度均申報利息所得各2191元、4434元，而以存款金
    融機構高雄市第三信用合作社1年期定存利率0.81%計算，計
    算楊陳月琴之存款仍有270494元、547407元（見院卷第78-8
    0頁、第35-36頁），是以依楊陳月琴之存款及其月領之國民
    年金，堪認聲聲請清算前2年期間，尚無需聲請人負擔扶養
    費，則聲請人此部分之主張，不予採認。
  ㈢消債條例第134條部分
　1.查聲請人曾於107年度出國1次之紀錄，此有入出境查詢表在
    卷可參（見院卷第8頁），惟衡情該次出國所負債務總額，
    尚難認逾聲請清算時無擔保及無優先權債務（無擔保暨無優
    先債權總額4235611元；見司執消債清卷第120-121頁)之半
    數，而生開始本件清算之原因。
　2.本院復查無聲請人有消債條例第134條所列其他各款應不免
    責事由，且債權人亦未提出聲請人有何符合消債條例第134
    條各款所規定之事證供本院參酌，故應認聲請人並無消債條
    例第134條所定不免責事由之存在。
三、綜上所述，債務人既有消債條例第133 條不應免責之事由，
    復未經普通債權人全體同意其免責，揆諸首揭規定，本件聲
    請人應不免責，爰裁定如主文。
四、另債務人因消債條例第133 條之情形，受不免責之裁定確定
    後，繼續清償達該條規定之數額，且各普通債權人受償額均
    達其應受分配額時，依消債條例第141 條之規定，債務人得
    再聲請法院裁定免責。又法院為不免責之裁定確定後，債務
    人繼續清償債務，而各普通債權人受償額均達其債權額之20
    % 以上者，依消債條例第142 條規定，可再行聲請法院裁定
    免責，附此敘明。
中　　華　　民　　國　 110　　年　　11　　月　　19　　日
              　　民事庭　　法　官　賴寶合
上為正本係照原本作成
如不服本裁定，應於裁定送達後10日內，以書狀向本院提出抗告
，並繳納抗告費新臺幣1千元
中　　華　　民　　國　 110　　年　　11　　月　　22　　日
  　                        書記官　胡美儀
附錄
一、債務人繼續清償得聲請法院裁定免責之規定：
　　消費者債務清理條例第141條
　　債務人因第 133 條之情形，受不免責之裁定確定後，繼續
　　清償達該條規定之數額，且各普通債權人受償額均達其應受
　　分配額時，得聲請法院裁定免責。　　
    消費者債務清理條例第142條
　　法院為不免責或撤銷免責之裁定確定後，債務人繼續清償債
　　務，而各普通債權人受償額均達其債權額之 20% 以上者，
　　法院得依債務人之聲請裁定免責。
二、債務人嗣後聲請裁定免責時，須繼續清償各普通債權之最低
    應受分配額。